臺灣臺北地方法院民事判決　　　　　　 99年度重訴字第217號
原　　　告
即反訴被告　春旭工程企業有限公司
法定代理人　張妹紅
訴訟代理人　林復宏律師
　　　　　　林紹源律師
複　代理人　高靜怡律師
　　　　　　邱荃偵
被　　　告
即反訴原告　拓興營造有限公司
法定代理人　李崇豪
訴訟代理人　余德正律師
　　　　　　陳文禹律師
複代理人　　彭若鈞律師
被　　　告　唯特高租賃有限公司
法定代理人　謝育秀
被　　　告　林志郎
上列當事人間返還所有物事件，本院於民國100年3月10日言詞辯
論終結，判決如下：
    主  文
被告拓興營造股份有限公司、林志郎應連帶返還原告置放於新北
市三重區○○○路與龍門路口，環河北路交流道下工地內H350型
鋼貳仟伍佰肆拾公尺，並連帶給付原告新臺幣捌拾捌萬貳仟
佰拾貳元，及自民國九十八年十一月十四日起至清償之日止，
按週年利率百分之五計算之利息，並自民國九十八年八月二十五
日起至返還全部鋼料之日止，按月連帶給付原告新臺幣貳拾貳萬
肆仟佰貳拾貳元。
原告其餘之訴駁回。
訴訟費用由被告拓興營造股份有限公司、林志郎連帶負擔百分之
九十，餘由原告負擔。
反訴被告應給付反訴原告新臺幣佰捌拾捌萬玖仟貳佰玖拾伍元
，及自民國九十九年一月二十三日起至清償日止，按週年利率百
分之五計算之利息。
反訴原告其餘之訴駁回。
反訴訴訟費用由反訴被告負擔百分之二十八，餘由反訴原告負擔
。
本判決第一項於原告以新臺幣佰伍拾萬元為被告拓興營造股份
有限公司、林志郎供擔保後，得假執行。但被告拓興營造股份有
限公司、林志郎如於假執行程序實施前以新臺幣壹仟零肆拾玖萬
肆仟捌佰柒拾貳元為原告預供擔保，得免為假執行。
原告其餘假執行之聲請駁回。
本判決第四項於反訴原告以新臺幣壹佰拾萬元為反訴被告供擔
保後，得假執行。但反訴被告如於假執行程序實施前以新臺幣
佰捌拾捌萬玖仟貳佰玖拾伍元為反訴原告預供擔保，得免為假執
行。
反訴原告其餘假執行之聲請駁回。
    事實及理由
甲、程序部分：
壹、按「訴狀送達後，原告不得將原訴變更或追加他訴。但請求
    之基礎事實同一者，不在此限」，民事訴訟法第255條第1項
    第2款定有明文。經查，原告即反訴被告春旭工程企業有限
    公司（下稱春旭公司）於起訴時係請求：「被告即反訴原告
    拓興營造有限公司（下稱拓興公司）應返還春旭公司置放於
    新北市三重區○○○路與龍門路口，環河北路交流道下工地
    內H350型鋼2543公尺。如不能返還時，拓興公司及被告唯特
    高租賃有限公司（下稱唯特高公司）應連帶給付春旭公司新
    臺幣（下同）961萬2540元。」（見審重訴卷第4頁），嗣於
    民國99年5月24日以民事辯論意旨狀中變更聲明為：「1.先
    位聲明：(1)拓興公司及唯特高公司應連帶返還春旭公司置放
    於新北市三重區○○○路與龍門路口，環河北路交流道下工
    地內H350型鋼2543公尺，及自98年8月25日起至返還全部鋼
    料之日止，按月連帶給付春旭公司22萬4322元。(2)如前項鋼
    料返還不能時，拓興公司及唯特高公司應連帶給付春旭公司
    961萬2540元。(3)拓興公司及唯特高公司應連帶給付春旭公
    司137萬999元，及自98年11月14日起算至清償日止，按週年
    利率5%計算之利息。(4)願供擔保，請准宣告假執行。2.備位
    聲明：(1)拓興公司及被告林志郎（下稱林志郎）應連帶返還
    春旭公司置放於新北市三重區○○○路與龍門路口，環河北
    路交流道下工地內H350型鋼2543公尺，及自98年8月25日起
    至返還全部鋼料之日止，按月連帶給付春旭公司22萬4322元
    。(2)如前項鋼料返還不能時，拓興公司及林志郎應連帶給付
    春旭公司961萬2540元。(3)拓興公司及林志郎應連帶給付春
    旭公司137萬999元，及自98年11月14日起至清償日止，按週
    年率5%計算之利息。(4)願供擔保，請准宣告假執行。」（見
    本院卷一第59、60頁），核屬請求之基礎事實同一，揆諸首
    揭規定，應予准許。
貳、按「被告於言詞辯論終結前，得在本訴繫屬之法院，對於原
    告及就訴訟標的必須合一確定之人提起反訴」、「反訴之標
    的，如專屬他法院管轄，或與本訴之標的及其防禦方法不相
    牽連者，不得提起」，民事訴訟法第259條、第260條第1項
    定有明文。而所謂反訴之標的與本訴之標的及其防禦方法有
    牽連關係者，乃指反訴標的之法律關係與本訴標的之法律關
    係兩者之間，或反訴標的之法律關係與本訴被告作為防禦方
    法所主張之法律關係兩者之間，有牽連關係而言。即舉凡本
    訴標的之法律關係或作為防禦方法所主張之法律關係，與反
    訴標的之法律關係同一，或當事人雙方所主張之權利，由同
    一法律關係發生，或本訴標的之法律關係發生之原因，與反
    訴標的之法律關係發生之原因，其主要部分相同，均可認兩
    者間有牽連關係。經查，拓興公司於本件言詞辯論終結前，
    於99年1月17日以民事反訴狀就本訴中因春旭工程企業有限
    公司（下稱春旭公司）因施作工程合約書（下稱系爭工程合
    約）及履行追加工程合約書（下稱系爭追加工程合約）所衍
    生債務不履行、遲延罰款與不當得利等部分提起反訴（見審
    重訴卷第108-112頁），經核與春旭公司於本訴所為攻擊、
    防禦方法相牽連，拓興公司提起反訴合於民事訴訟法第259
    條、第260條第1項之規定，應予准許。
參、唯特高公司、林志郎未於最後言詞辯論期日到場，核無民事
    訴訟法第386條所列各款情形，爰依春旭公司之聲請，由其
    一造辯論而為判決。
肆、按當事人喪失訴訟能力或法定代理人死亡或其代理權消滅者
    ，訴訟程序在有法定代理人或取得訴訟能力之本人，承受其
    訴訟以前當然停止；又民事訴訟法第168條至第172條及前條
    所定之承受訴訟人，於得為承受時，應即為承受之聲明；他
    造當事人，亦得聲明承受訴訟；民事訴訟法第170條、第175
    條分別定有明文。經查，本件春旭公司起訴時記載唯特高租
    賃有限公司之法定代理人為林志郎，然唯特高租賃有限公司
    之法定代理人已於98年8月12日變更為謝育秀，此有唯特高
    租賃有限公司變更登記表在卷可稽（見98年度審重訴字第99
    3號卷第76、77頁），復經春旭公司聲明命承受訴訟，於法
    並無不合，是本院於99年5月31日以裁定命謝育秀為唯特高
    租賃有限公司之承受訴訟人，並續行本件訴訟程序。
乙、實體部分：
壹、本訴部份：
  一春旭公司起訴主張：
  (一)拓興公司為承攬施作交通部臺灣區○道○○○路局（下稱高
    公局）「國道高速公路橋樑耐震補強工程（第一期）第M12
    標」（下稱第M12標工程），於97年11月13日與春旭公司簽
    訂系爭工程合約，約定由春旭公司施作鋼板樁及H型鋼支撐
    等擋土工程；嗣因工程需求，再簽署系爭追加工程合約向春
    旭公司租用中樁H350型鋼，並以唯特高公司為連帶保證人。
    然被告拓興公司嗣後未依約付款，春旭公司乃於98年2月6日
    發函催告拓興公司支付1、2期工程款，惟拓興公司僅給付部
    分款項，春旭公司再於98年4月17日發函催告，限期7日內清
    償第1至5期欠款，拓興公司仍不予回應，系爭追加工程合約
    已於期限屆滿後之98年4月28日終止，拓興公司無由繼續占
    有租賃之H350型鋼，爰依民法第455條、第767條前段之規定
    ，請求拓興公司返還H3 50型鋼2543公尺，如不能返還則應
    賠償租賃物價值961萬2540元。另依民法第179條，請求自98
    年4月29日起至98年8月24日期間，拓興公司繼續使用H型鋼
    支撐、鋼板樁及H350型鋼之不當得利137萬0999元，及自97
    年8月25日起被告拓興公司使用H350型鋼之月租22萬4322元
    不當利益。又唯特高公司既為拓興公司之連帶保證人，於系
    爭合約範圍內，就租金給付、租賃物返還不能之損害賠償部
    分，應與拓興公司負連帶清償責任。倘認唯特高公司簽署之
    連帶保證契約無效，依公司法第16條第2項，應由則其行為
    時負責人即林志郎負連帶保證責任。
  二為此聲明：
    1.先位聲明：
      (1)拓興公司及唯特高公司應連帶返還春旭公司置放於新北
        市三重區○○○路與龍門路口，環河北路交流道下工地
        內H350型鋼2543公尺，及自98年8月25日起至返還全部
        鋼料之日止，按月連帶給付原告22萬4322元。
      (2)如前項鋼料返還不能時，拓興公司及唯特高公司應連帶
        給付春旭公司961萬2540元。
      (3)拓興公司及唯特高公司應連帶給付春旭公司137萬999元
        ，及自98年11月14日起算至清償日止，按週年利率5%計
        算之利息。
      (4)願供擔保，請准宣告假執行。
    2.備位聲明：
      (1)拓興公司及林志郎應連帶返還春旭公司置放於新北市三
        重區○○○路與龍門路口，環河北路交流道下工地內H3
        50型鋼2543公尺，及自98年8月25日起至返還全部鋼料
        之日止，按月連帶給付春旭公司22萬4322元。
      (2)如前項鋼料返還不能時，拓興公司及林志郎應連帶給付
        春旭公司961萬2540元。
      (3)拓興公司及林志郎應連帶給付春旭公司137萬999元，及
        自98年11月14日起算至清償日止，按週年利率5%計算之
        利息。
      (4)願供擔保，請准宣告假執行。
  二拓興公司則抗辯略以：
  (一)系爭合約之約定春旭公司應負責施作工程共計77處，另需提
    供H350型鋼約3100米，但春旭公司僅施作4處，便發生偷工
    減料、作作停停、經多次催促仍不進場施工等情事，H350型
    鋼部分亦僅進場2543.3米，系爭合約、追加合約性質上均屬
    承攬契約，春旭公司未完成全部工程項目之施作，自無由請
    求給付報酬，拓興公司遂於98年2月2日發函解除系爭工程合
    約及系爭追加工程合約。拓興公司於終止契約後雖有負有回
    復原狀之義務，然本件為國家重要工程，關係到高速公路行
    車安全，又解除契約係因春旭公司延誤工期及不良施工所致
    ，春旭公司即有回復原狀之義務，換言之，春旭公司有以不
    妨礙公共安全之方法回復原狀之義務。春旭公司自97年11月
    13日進場至97年12月19日為止，總計已完成工程部分之工程
    款合計56萬975元，卻實領576萬8781元，已溢領工程款520
    萬7806元，春旭公司所稱拓興公司遲付租金與未付租金之主
    張顯與事實不符。再者，春旭公司置放上揭H350型鋼於工地
    而不處理，對工程並無助益，反而是妨害工作之進行，春旭
    公司主張拓興公司繼續占有上揭H350型鋼受有不當利益，顯
    非事實。
  (二)為此聲明：
    1.春旭公司之訴及假執行聲請均駁回。
    2.如受不利判決，願供擔保，請准宣告免為假執行。
  三唯特高公司未於最後言詞辯論程序到場，據其前言詞辯論所
    為之聲明及陳述如下：
  (一)按「公司除依其他法律或公司章程規定得為保證者外，不得
    為任何保證人」，公司法第16條第1項規定，唯特高公司章
    程並未有得為保證之規定，則唯特高公司原法定代理人林志
    郎所為之保證係屬無效。另依公司法第16條第2項之規定，
    公司負責人違反前項規定時，應自負保證責任，如公司受有
    損害時，亦應負賠償責任，換言之，本件縱認連帶保證契約
    有效，亦應由林志郎自負連帶保證人責任。
  (二)為此聲明：
    1.春旭公司之訴及假執行聲請均駁回。
    2.如受不利判決，願供擔保，請准宣告免為假執行。
  四林志郎未於最後言詞辯論程序到場，據其前言詞辯論所為之
    聲明及陳述如下：
  (一)依公司法第16條之規定，唯特高公司章程並未有可為他人保
    證的規定，則原法定代理人林志郎所為之連帶保證係屬無效
    。且該連帶保證契約近似以空白契據形式締結，保證對象、
    項目與範圍皆付之闕如，如無善意第三人，該保證契約自不
    生效力，倘認保證契約成立，林志郎僅負一般保證責任，須
    主債務人無法履行債務時，方有其法定責任。
  (二)為此聲明：
    1.春旭公司之訴及假執行聲請均駁回。
    2.如受不利判決，願供擔保，請准宣告免為假執行。
貳、反訴部分：
  一拓興公司反訴主張：
  (一)第M12標工程之主辦單位為高公局，經拓興公司向高公局承
    攬該工程後，再將部分施作項目交由春旭公司承攬，足見春
    旭公司與拓興公司間應以拓興公司向高公局承攬工程契約之
    內容為依據，即若春旭公司施之工作，不能符合高公局之要
    求標準，即不能達到雙方之承攬約定，先予敘明。惟查，春
    旭公司僅為部分施工及部分鋼料進場，溢領工程款520萬
    7806元，已如前述，自應返還。又逾期罰款每日扣總價千分
    之一，為系爭工程合約第12條第1項所明定，依拓興公司與
    高公局簽訂之施工進度預定表所載，淡水河橋P11-P14共7跨
    施工構台需於80日內完成，未足1跨數量之中樁H-350約3100
    米應於8日內全數交付，惟自97年11月13日至98年2月2日止
    ，反訴被告僅交付2543.33米，承攬數量未能按約定期限於8
    天內完成，合計延遲74天，自應給付229萬4000元之逾期罰
    款。另春旭公司自97年12月20日起即未進場施工，至98年2
    月2日解除系爭合約之日，怠工造成拓興公司人事費用額外
    支出達487萬7190元，春旭公司亦應賠償。此外，PC300挖土
    機及發電機於98年8月25日遭春旭公司不當強制執行拖離現
    場，暫計算至98年11月26日止，拓興公司另受有94天機具設
    備租金127萬8400元之損失，春旭公司亦應負責賠。綜上所
    述，春旭公司上開債務不履行、遲延罰款與不當得利之行為
    ，共計造成拓興公司1365萬7396元之損害，拓興公司僅於13
    46萬8390元之範圍內，請求法院為判命春旭公司為給付。
  (二)為此聲明：
    1.春旭公司應給付拓興公司1346萬8390元，並自99年1月23
      日起至清償日止，按週年利率5%計算之利息。
    2.願供擔保，請准宣告假執行。
  二春旭公司則抗辯略以：
  (一)系爭工程鋼料分為H型鋼、鋼板樁兩部分。H型鋼再分為H型
    鋼支撐（按噸數實作實算，連工帶料）及H350型鋼2543.33
    米（單純出租）。春旭公司提起本訴僅爭執H350型鋼2543.
    33米（單純出租）之部分，並不含其他承攬關係。依系爭合
    約第3、4條，鋼板樁打、拔工程、H型鋼支撐連工帶料報酬
    預定總額2100萬，採實作實算；另依系爭追加合約第1、3
    條，H型鋼出租預定租用3100米，亦依實際出貨數量計算租
    金，亦即春旭公司僅交付H350型鋼至工地，不負責施工，更
    未承諾特定租賃物數量。拓興公司主張春旭公司承攬3100萬
    元非事實，蓋鋼板樁打、拔等工程，約定連工帶料承攬報酬
    暫訂2100萬（實作實算），H350型鋼出租部分則僅約定每米
    每日租金2.8元，至於系爭追加合約所稱1000萬元並非租金
    ，而是預定租賃價值1000萬元，故2100萬元乃承攬報酬，
    1000萬元則租賃價值，二金額性質截然不同。依系爭合約之
    價目表，春旭公司承攬之工作內容係以數量、長度、噸等單
    位計算，非以處為計算單位；春旭公司承攬工程係依拓興公
    司指示施工，實作實算，並無未施工卻請款之情形。春旭公
    司亦無拓興公司所於圓山南引橋P3S、P4SH型鋼偷工減料之
    情形，蓋H型鋼支撐部分，報價單數量525噸，春旭公司係拓
    興公司指示施工，何來偷工減料？拓興公司提出之施工圖也
    顯示橫擋H300*300，斜撐H250*250，可見斜撐、橫擋材料並
    非H350規格，工程實務上H350型鋼進行支撐時，亦使用較小
    的材料作為斜撐、橫擋，故此部分材料或施工無瑕疵。且拓
    興公司所提之施工抽查申請單均顯示安全支撐…（抽查結果
    ）合格，足證H型鋼支撐春旭公司施作無瑕疵。又春旭公司
    依系爭合約可領工程款及租金為525萬2328元，且拓興公司
    主張不當得利部分與春旭公司於本訴所主張之租賃關係無牽
    連，拓興公司應不得提起反訴。至拓興公司雖主張施工構台
    須於80日內完成，然春旭公司自始至終均未見過所謂之進度
    表，次依系爭追加工程合約第3條之約定，租期亦以每車次
    出貨之後當日起至回倉庫日止為計租日期，亦即租期係個別
    計算，何來遲延？再者，春旭公司僅單純出租不負責施工，
    該項工程縱有遲延亦與春旭公司無關，是拓興公司主張春旭
    公司應賠償逾期罰款229萬4000元，顯無理由。又關於H350
    型鋼2543.33米部分，春旭公司僅出租材料，不負責施工，
    何來為施工情事？此外，拓興公司所提之員工薪資表亦與本
    案無關，拓興公司主張春旭公司應賠償額外支出人事費用48
    7萬7190元，顯無理由。另春旭公司基於法院假扣裁定進行
    假扣押執行，並無違法，拓興公司請求春旭公司賠償PC300
    挖土機及發電機自98年8月25日起至98年11月26日止之租金
    損害127萬8400元，顯無理由。
  (二)為此聲明：
    1.反訴之訴駁回。
    2.如受不利判決，願供擔保，請准宣告免為假執行。
參、兩造不爭執事實如下：
  一拓興公司為承攬施作交通部臺灣區○道○○○路局「國道高
    速公路橋樑耐震補強工程（第一期）第M12標」（即系爭工
    程），乃與春旭公司於97年11月13日簽訂工程合約書，嗣因
    中樁H350型鋼之需求增加，拓興公司又邀同唯特高公司為連
    帶保證人，簽訂如本院審重訴卷第13、14頁之追加工程合約
    書（及追加合約）（見審重訴卷第7-14頁原證1、2）。林志
    郎於簽訂系爭合約及追加合約時，為唯特高公司之法定代理
    人。
  二春旭公司除施作淡水河橋P16、P17 6M鋼板樁及圓山南引橋
    P3S、P4SH型鋼支撐（見審重訴卷第125-139頁反證3-4），
    自97年11月13日起迄97年12月19日止，春旭公司另進場2543
    .33公尺H350型鋼（每公尺135公斤）（見審重訴卷第5、49
    頁反面、92頁）。
  三拓興公司於98年2月2日以春旭公司經催告仍未進場施作，影
    響其公司權益甚大為由，發函表示其將依法辦理解除契約。
  四春旭公司施工後，自97年12月10日起開始請款，第一期請領
    92萬899元，拓興公司僅簽發支票付款51萬6453元（見審重
    訴卷第186頁原證11，第184頁原證10，第153頁反證8，第17
    0-17 2頁原證5），春旭公司乃委請律師於98年2月6日發函
    催告拓興公司給付租金（見審重訴卷第15-20頁原證3）。
  五春旭公司接續請領第二期款74萬3453元，拓興公司則僅於98
    年3月10日簽發面額74萬3453元本票為擔保（見審重訴卷第1
    73-174、185頁），春旭公司嗣又於98年4月16日函請拓興公
    司支付第一至五期款，限期於7日內給付租金，並附加如逾
    期未給付，系爭合約即告終止之條件，是項存證信函於98
    年4月17日送達於拓興公司，拓興公司屆期仍未履行（見審
    重訴卷第21-26頁原證3）。
  六春旭公司以經公證之系爭合約為執行名義，向臺灣板橋地方
    法院聲請強制執行（98年度司執字第31418號），並因此獲
    償525萬2328元（見審重訴卷第154-155頁反證9，第196-199
    頁原證14-16），其後又於98年8月25日查封挖土機、發電機
    等機具（見審重訴卷第157-159頁反證11）。
肆、春旭公司起訴主張拓興公司與春旭公司簽訂系爭工程合約，
    約定由春旭公司施作第M12標工程之鋼板樁及H型鋼支撐等擋
    土工程，嗣後再簽署系爭追加工程合約向春旭公司租用中樁
    H350型鋼，並以唯特高公司為連帶保證人，拓興公司未依約
    支付租金及工程款，春旭公司依法終止上揭合約後，請求拓
    興公司返還所租用H350型鋼2543公尺，並返還繼續占有繼續
    使用H型鋼支撐、鋼板樁及H350型鋼之不當得利合計137萬09
    99元，及自97年8月25日起按月給付22萬4322元之租金利益
    ，唯特高公司為拓興公司之連帶保證人，應與拓興公司負連
    帶清償責任，倘認唯特高公司簽署之連帶保證契約無效，則
    由林志郎負連帶保證責任等情，為拓興公司、唯特高公司、
    林志郎所否認，並以上詞抗辯；拓興公司另反訴主張春旭公
    司自97年11月13日進場至97年12月19日為止，總計已完成工
    程部分之工程款合計56萬975元，卻實領576萬8781元，已溢
    領工程款520萬7806元，另未依約進料且擅自停工應賠償229
    萬4000元之逾期罰款、拓興公司額外人事費用支出487萬719
    0元及4天機具設備租金損失127萬8400元等情，亦為春旭公
    司所否認，是以本件之爭點厥為：一系爭合約及追加合約之
    性質為租賃或承攬與租賃之混合契約？二春旭公司終止權之
    行使合法或拓興公司解除權之行使合法？三拓興公司於返還
    2543公尺之H350型鋼前，有無占有使用之法律權源？是否受
    有相當於租金之不當利益？是否致春旭公司受有損害？如拓
    興公司不能返還中樁H350型鋼，應賠償原告之金額為何？四
    唯特高公司保證之效力？唯特高公司、林志郎應否負擔連帶
    責任？林志郎應否自負連帶保證責任？五春旭公司得領取之
    工程款金額？有無溢領情事？六春旭公司有無施工遲延之情
    事？如有，遲延日數？應否依系爭合約第12條第1項約定給
    付逾期罰款？七拓興公司得否請求春旭公司賠償額外支出人
    事費用及機具設備租金損失？茲分述如下：
  一關於系爭合約及追加合約之性質為租賃或承攬與租賃之混合
    契約？之部分
    1.按民法第490條規定：「稱承攬者，謂當事人約定，一方
      為他方完成一定之工作，他方俟工作完成，給付報酬之契
      約。」，經查，系爭合約內容約定，係由拓興公司將系爭
      工程之鋼板樁及相關工程連工帶料交由春旭公司施作，並
      依施作之實作數量計算給予報酬，是以，系爭工程合約之
      性質應屬承攬契約。
    2.再按「解釋契約，固須探求當事人立約時之真意，不能拘
      泥於契約之文字，但契約文字業已表示當事人真意，無須
      別事探求者，即不得反捨契約文字而更為曲解」，有最高
      法院17年上字第1118號判例參照。經查，系爭追加工程合
      約第2條約定：「租賃物品內容及規格數量：中樁H-350*
      約3100米。」，第3條約定：「租賃期間：自97年11月13
      日起至98年11月12日止，…」等語，第4條約定：「租金
      計算：中樁H350每天每米新台幣2.8元，…，均依實際出
      貨數量計算租金」等語（見審重訴卷第13、14頁），另證
      人江謝敏良於本院99年8月5日言詞辯論程序中亦證稱：「
      …在淡水河邊便橋施工部份，被告拓興公司有向原告租用
      中樁H350型鋼，這部分只有單純向原告租用材料…」等情
      明確（見本院卷二第109頁），是依上開追加合約之文字
      內容及證人江謝敏良之證言可知，就系爭追加工程合約有
      關H350型鋼部分應屬租賃性質，拓興公司辯稱追加合約為
      承攬契約性質，春旭公司未完成交付之工作，不得請領該
      部分之報酬云云，洵屬無據。
  二關於春旭公司終止權之行使合法或拓興公司解除權之行使合
    法？之部分
    1.系爭工程合約第4條第2項（付款方法）約定：「乙方（即
      春旭公司）應於每月十日以前填具工程估驗單，經雙方確
      認無誤後，由甲方（即拓興公司）通知乙方足額之發票憑
      證交甲方進行付款，乙方於當月25日領取工程款…」，第
      6條第1項約定：「甲方違反本合約任一條款、不履行其付
      款義務或經乙方認定其無法給付工程款時，經乙方以２次
      書面催告仍不改善者，乙方得終止本工程合約」等語，有
      兩造不爭執之系爭工程合約附卷足憑（見本院卷第7至10
      頁）。經查，春旭公司已依約請領第1至5期款，並於98年
      2月6日及98年4月17日以存證信函催告拓興公司付款，然
      拓興公司仍未於期限內付款，此為兩造所不爭執，已如前
      述，是以拓興公司有遲延給付之情事應甚為明確；再查，
      拓興公司因不履行付款義務，並經春旭公司兩次發函催告
      付款，仍未依期限付款，春旭公司自得依系爭工程合約第
      6條第1項之約定終止合約。
    2.拓興公司雖抗辯稱春旭公司有施工遲延及偷工減料之違約
      情事，拓興公司依法行使解除權云云，惟查：
      (1)系爭工程合約第7條第1項（工程期限）：「依甲方（即
        拓興公司）所排定之施工進度進行打設鋼板樁，…」等
        語明確，另證人賴文科於本院99年5月28日言詞辯論程
        序中亦證稱：「…現場是由被告拓興公司的人通知我們
        進去施工，進去施作之前被告拓興公司會先跟我們說工
        程的工期多少天…」等語屬實（見本院卷1第124頁），
        是認兩造並無以書面約定相關施工進度，春旭公司僅依
        拓興公司指示施作，鋼板樁及擋土支撐等工作施作之工
        期、位置、數量等，均係由拓興公司指示春旭公司進行
        施作，並依實際施作數量計價，春旭公司若有施工遲延
        情形，拓興公司自應先告知限期改善，惟拓興公司僅空
        言春旭公司作作停停、經多次催促進場而不進場云云，
        並無法提出其他證據足資證明春旭公司有經拓興公司催
        告限期完成工程仍拒絕履行之情事，要難據以認定春旭
        公司有拓興公司所指施工遲延之情事。再者，關於H3
        50型鋼之部分，春旭公司僅單純出租鋼料予拓興公司，
        並不負責施工，且數量亦採實際出貨數量計算，拓興公
        司雖與高公局訂有相關進度表，然拓興公司仍應先通知
        春旭公司施工構台所應出貨H350型鋼之數量及期限，春
        旭公司始負有依約提供租賃H350型鋼之義務，自不得僅
        憑拓興公司與高公局定有施工進度表，即當然認定春旭
        公司有依拓興公司與高公局排定之施工進度表內容出貨
        之義務，況春旭公司自始否認知悉該施工進度表之存在
        ，拓興公司復無法提出其他證據證明春旭公司確實知悉
        上揭施工進度表之內容，則拓興公司辯稱依其與業主之
        進度預定表所載，春旭公司所承攬之H350型鋼應於8日
        內供給足額云云，顯不足採。
      (2)拓興公司雖抗辯稱春旭公司未依施工圖說進行施工，擋
        土支撐應採H350型鋼，春旭公司卻使用H250型鋼，其自
        得依系爭工程合約第5條第3項（終止合約）：「乙方未
        依規範…書面指示施工，經甲方書面通知改善，未立即
        改善者。」之約定，與春旭公司終止系爭合約云云。惟
        查，春旭公司初雖未依原設計圖採H350型鋼施作擋土支
        撐，然經拓興公司辦理修正施工圖說，並送監造單位審
        查通過，即說明該型式之擋土支撐已業經修改且符合擋
        土之標準，並有修正擋土支撐施工圖說可稽（見本院審
        重訴卷第133-139頁反證四），則春旭公司完成之擋土
        支撐即無拓興公司所稱未符合圖說施工及偷工減料之情
        事。
      (3)綜上，稱春旭公司並無拓興公司所稱施工遲延及偷工減
        料之違約情事，從而，拓興公司行使解除權，要難認定
        已發生效力。
  三關於拓興公司於返還2543公尺之H350型鋼前，有無占有使用
    之法律權源？是否受有相當於租金之不當利益？是否致春旭
    公司受有損害？如拓興公司不能返還中樁H350型鋼，應賠償
    原告之金額為何？之部分
    1.春旭公司與拓興公司於系爭工程合約第6條第3項前段：「
      本合約終止後，雙方均負回覆原狀之義務。甲方應將現場
      鋼料全數返還乙方，並授權乙方自行進場拔除。」等語。
      經查，系爭工程合約既於98年4月28日終止，依合約約定
      雙方終止合約後，拓興公司即應將所租用之H350型鋼全數
      返還予春旭公司，則拓興公司辯稱該部分係由業主占有云
      云，自屬無據。
    2.系爭工程合約第六條第3項後段約定：「倘合約終止後，
      甲方未能將系爭鋼料返還乙方，甲方仍應按日給付相當於
      租金之不當得利予乙方。」等語。經查，系爭工程合約於
      98年4月28日終止後，拓興公司未將系爭鋼料返還春旭公
      司，春旭公司依約自得向拓興公司請求相當於鋼料租金之
      不當得利，得請求之金額如下：
      (1)H型鋼支撐：
        春旭公司請求圓山橋PS南下、PS北上等處之H型鋼支撐
        租金之部分，經查該部分已於98年5月27日即由春旭公
        司自行拆除（見高工局函覆第390頁），惟該處之基礎
        鋼筋未完成綁紮，擋土支撐即已拆除，故未完成其擋土
        之功能，並經高公局扣除該部分工項之計價在案（見高
        工局函覆第55頁），春旭公司既未完成該部分承攬之意
        旨，自不得請求報酬（詳見附表本訴部分所示）。
      (2)6M鋼板樁：
        春旭公司請求淡水河橋P17、P16及P36等處之6M鋼板樁
        租金部分，經查，P17及P16處之鋼板樁，分別於98年5
        月29日及98年7月10日即由春旭公司自行拔除（見高工
        局函覆第392、398頁），惟該處之基礎尚未施拉預力，
        鋼板樁即已拔除，故未完成其擋土之功能，並經高公局
        扣除該部分工項之計價在案（見高工局函覆第55頁），
        春旭公司既未完成該部分工作之施作，自不得請求報酬
        。另P36處部分，春旭公司未能舉證證明其有完成施作
        之情形，且依高公局函復資料所示6M鋼板樁之驗收結算
        數量為零，則該部分高公局並未給予計價，已甚明確，
        則春旭公司自無請求報酬之權利（詳見附表本訴部分所
        示）。
      (3)9M鋼板樁：
        春旭公司請求圓山橋PS處之9M鋼板樁租金部分，經查該
        處鋼板樁已於98年5月27日即由春旭公司自行拔除（見
        高工局函覆第390頁），該處之基礎鋼筋並未完成綁紮
        ，鋼板樁即已拔除，故並無完成其擋土之功能，並經高
        公局扣除該部分工項之計價在案，春旭公司既未完成該
        部分承攬之意旨，自不得請求報酬（詳見附表本訴部分
        所示）。
      (4)13M鋼板樁：
        春旭公司請求圓山橋PE處之13M鋼板樁租金部分，惟春
        旭公司未能舉證其有完成施作之情形，且依高公局函覆
        資料所示，13M鋼板樁部分之驗收結算數量為零（見高
        工局函覆第55頁），則該部分高公局並未給予計價，春
        旭公司自無請求報酬之權利（詳見附表本訴部分所示）
        。
      (5)中樁H350型鋼：
        春旭公司請求H350型鋼2543.33公尺租金部分，系爭追
        加工程合約第3條約定：「中樁H-350每天每米新台幣2.
        8元…依實際出貨數量計算租金」等語，是依上揭約定
        ，拓興公司於98年4月29日起至98年8月24日之期間應給
        付春旭公司H350型鋼租金合計88萬2332元（2.8×118×
        2543.33×1.05=88萬2332）；並自98年8月25日應按月
        給付春旭公司H350型鋼每月租金22萬4322元（2.8×30
        ×254 3.33×1.05=22萬4322）（詳見附表本訴部分所
        示）。
      (6)綜上，春旭公司請求拓興公司返還H350型鋼2543公尺，
        並給付98年4月29日至98年8月24日期間之H350型鋼租金
        合計88萬2332元，並自98年8月25日起每月給付租金22
        萬4322元，為有理由，應予准許。逾此部分請求，則無
        理由，應予駁回。末查，上揭H350型鋼2543公尺目前仍
        放置於新北市三重區○○○路與龍門路口，環河北路交
        流道下工地內，並無滅失，此為兩造所不爭執，是以，
        拓興公司於客觀上自無不能返還上揭H350型鋼2543公尺
        之情形，從而春旭公司請求拓興公司賠償上揭鋼料之價
        額961萬2540元（28×2543×135=961萬2540），自無理
        由，不能准許。
  四關於唯特高公司保證之效力？唯特高公司、林志郎應否負擔
    連帶責任？林志郎應否自負連帶保證責任？之部分
    1.按公司法第16條第1項規定：「公司除依其他法律或公司
      章程規定得為保證者外，不得為任何保證人」，依兩造不
      爭執之唯特高公司變更登記表顯示（見審重訴卷第41-42
      頁），唯特高公司登記經營之事業並不包括得為保證事項
      ，是以唯特高公司之原法定代理人林志郎雖代表唯特高公
      司與春旭公司簽約擔任系爭追加工程合約之連帶保證人，
      對於唯特高公司自不發生效力，春旭公司主張唯特高公司
      應負連帶保證人責任，自屬無據。
    2.再按公司法第16條第2項規定：「公司負責人違反前項規
      定時，應自負保證責任，如公司受有損害時，亦應負賠償
      責任」，林志郎身為唯特高公司之負責人，明知唯特高公
      司不得為保證人，竟違反規定，以唯特高公司法定代理人
      之身份代表唯特高公司與原告簽約擔任連帶保證人，依上
      揭規定，應自負保證責任，從而，春旭公司請求林志郎就
      拓興公司應返還H350型鋼2543公尺，並給付98年4月29日
      至98年8月24日期間之H350型鋼租金合計88萬2332元，並
      自98年8月25日起每月給付租金22萬4322元之部分，與拓
      興公司負連帶清償責任，應屬有據。
  五關於春旭公司得領取之工程款金額？有無溢領情事？之部分
    1.春旭公司第一期可請款金額：
      (1)6M鋼板樁：春旭公司於淡水河橋P17處，6M鋼板樁因未
        完成擋土之目的，已如前述，故不得請款（詳見附表反
        訴部分所示）。
      (2)H型鋼支撐：南引橋P3S處H型鋼支撐施作數量為11.48 T
        （見高工局函覆第55頁），另按詳細價目表原報價總價
        為2134萬8600元，經雙方合意總價為2100萬元，H型鋼
        支撐原報價單價為8500元，依比例計算後計價單價為83
        61元，故該處可請款金額為10萬0783元（11.48×8361
        ×1.05＝10萬0783）；另南引橋P4S處H型鋼支撐施作數
        量為11.48T（見高工局函覆第55頁），可請款金額為10
        萬0783元（11.48×8361×1.05＝10萬0783）；綜上，H
        型鋼支撐可請款20萬1566元。
      (3)土壓計：非屬合約工程施工項目，且春旭公該部司未能
        舉證證明該部分雙方有合意約定施作之情形，故該部份
        春旭公司不得請求工程款。
      (4)中樁H350型鋼：依春旭公司第一期請款租期計算至97年
        12月10日，依系爭追加合約第4條（租金計算）：「中
        樁H-350每天每米新台幣2.8元，…」之約定，各期進場
        數量如審重訴卷第141頁反證5所示。經查，97年11月13
        日，進場數量140.16米，租期28天，可請款金額：1萬
        1538元（140.1 6×2.8×28×1.05＝1萬1538）；97年
        11月14日，進場數量141.07米，租期27天，可請款金額
        ：1萬1198元（141.07×2.8×27×1.05＝1萬1198）；
        97年11月15日，進場數量275.82米，租期26天，可請款
        金額：2萬1084元（275.82×2.8×26×1.05＝2萬1084
        ）；97年11月16日，進場數量324.04米，租期25天，可
        請款金額：2萬3817元（324.04×2.8×25×1.05＝2萬
        3817）；97年11月24日，進場數量123.14米，租期17天
        ，可請款金額6155元（123. 14×2.8×17×1.05＝6155
        ）；97年11月26日，進場數量44.78米，租期15天，可
        請款金額1975元（44. 78×2.8×15×1.05＝1975）；
        97年12月5日，進場數量375.04米，租期6天，可請款金
        額6616元（375.04×2.8×6×1.05＝6616）；97年12月
        6日，進場數量400.08米，租期5天，可請款金額5881元
        （400.08×2.8×5×1.05＝5881）；97年12月7日，進
        場數量485.36米，租期4天，可請款金額5708元（485.
        36×2.8×4×1.05＝5708）；97年12月8日，進場數量
        233.84米，租期3天，可請款金額2062元（233.84×2.
        8×3×1.05＝2062元）；中樁H350總出貨長度為2543.
        33米，一趟運費40元，為兩造所不爭，運費可請款金額
        10萬6820元（2543.33×40×1.05＝10萬6820）；綜上
        ，中樁H350可請款金額為20萬2854元（詳見附表反訴部
        分所示）。
      (5)亞管：亞管長度535.9米（見本院卷2第151頁），另證
        人江謝敏良於本院99年8月5日言詞辯論程序中證稱：「
        欄杆（亞管）535.9M×40元這是安全設施的欄杆，拓興
        公司有向春旭公司購買一批舊料，一共購買535.9M數量
        ，每公尺是40元，這個部分的數量有確認是535.9M」（
        見本院卷二第109頁），則亞管部分，春旭公司可請款
        金額應為2萬2508元（535.9×40×1.05＝2萬2508）。
      (6)機具及運費：依系爭工程合約詳細價目表項次G：「導
        溝障礙物由甲方（即拓興公司）負責」，則導溝之施工
        應屬春旭公司代為施作無誤，另查，證人江謝敏良於本
        院99年8月5日言詞辯論程序中證稱：「『PC200點工，
        3.75×10000元』是因為當時我還沒有確認合約裡面有
        沒有這個項目，這個項目是屬於春旭公司在打設鋼板樁
        時要租用PC200挖土機，並找人開挖土機挖導溝，挖完
        導溝之後，才有辦法施打鋼板樁，我有確認這個部份春
        旭公司的施工是3.75天，10000元的部分是春旭公司跟
        我說的，我打回去公司問，拓興公司跟我說合約就這個
        部分會另外簽訂，要我先把10000元寫下，等到合約正
        式簽訂之後，單價的部分再依照合約去修改，這個部分
        點工的施工日期確定是3.75天。」、「『PC200運費，
        一趟×2500元』這是挖土機要運過來的運費，2500元的
        部分是春旭公司跟我說的，我打回拓興公司問，拓興公
        司跟我說合約就這個部分會另外簽訂，要我先把2500
        元寫下，等到合約正式簽訂之後，單價的部分再依照合
        約去修改，這個部分我確認運費只有一趟」（見本院卷
        二第109頁），並有拓興公司簽認之挖土機工作確認單
        可稽（見本院卷二第128頁）；則兩造就該部分有採點
        工計價之意思，則春旭公司第一期請款單編號P3（見審
        重訴卷第172頁）所提挖土機及運費計3萬8063元，堪信
        為真，應予准許。
      (7)綜上所述，第一期部分春旭公司可請款金額應為46萬49
        91元（詳見附表反訴部分所示）。
    2.春旭公司第二期可請款金額：
      (1)機具及運費：導溝開挖之施工為春旭公司代為施作，已
        如前述，經查，拓興公司簽認之挖土機工作確認單，工
        作地點五股之PC200挖土機於97年12月12日至97年12月
        13日計施工2天；工作地點P4S、P2N、P1N、P5S、P7N
        等處，PC200挖土機於97年12月10日至97年12月15日計
        施工6天，97年12月15日運費計1次。（見本院卷2第159
        -160頁），則第二期請款單編號P1（見審重訴卷第173
        頁）之挖土機及運費於7萬8225元內（（9000×8＋2500
        ×1）×1.05＝7萬8225），應予准許，其餘部分，春旭
        公司未能舉證證明有進行施作，則其請求該部份工程款
        ，自不足採（詳見附表反訴部分所示）。
      (2)6M鋼板樁：關於淡水河橋P16處6M鋼板樁並未完成施作
        ，已如前述，故該部份應不予計價（詳見附表反訴部分
        所示）。
      (3)中樁H350型鋼：於97年12月11日至98年1月10日期間，
        總長度2543.33米中樁H350，租期30天，春旭公司可請
        款金額應為22萬4322元（2543.33×2.8×30×1.05＝22
        萬4322）。
      (4)鋼板樁運費：依系爭工程合約第13條（機具搬運）：「
        本合約所列各項工作之單價包括乙方自備之一切材料及
        機具儀器搬運等之費用在內，…」之約定，春旭公司所
        請求各項工作之單價包括自備之一切材料及機具儀器搬
        運等之費用，則春旭公司所提五股轉入三重鋼板樁99片
        之運費，應不予計價。
      (5)綜上所述，春旭公司第二期可請款金額應為30萬2547元
        （詳見附表反訴部分所示）。
    3.春旭公司第三期可請款金額：
      (1)6M鋼板樁：位於淡水河橋P17及P16處，6M鋼板樁因春旭
        公司未完成擋土之目的，已如前述，故不予計價。
      (2)H型鋼支撐：南引橋P3S處於97年12月8日完成支撐11.48
        T（見本院卷1第103頁、高工局函覆第55頁），至98年3
        月6日該處基礎混凝土澆置完成（見高工局函覆第362頁
        ），可辦理拆除，依系爭合約詳細價目表約定50日內不
        計租金，逾50日則依合約附加條款第10款：「H型鋼支
        撐逾期租金每日每T新台幣65元；…」之約定，計逾期
        38日，可請款金額2萬9773元（11.48×65×38×1.05
        ＝2萬9773元）；南引橋P4S處，於97年12月10日完成支
        撐11.48T（見本院卷1第105頁、高工局函覆第55頁），
        至98年3月6日該處基礎混凝土澆置完成（見高工局函覆
        第362頁），可辦理拆除，計逾期36日，可請款金額2萬
        8206元（11.48×65×36×1.05＝2萬8206元）；綜上，
        春旭公司就H型鋼支撐可請款金額應為5萬7979元（詳見
        附表反訴部分所示）。
      (3)中樁H350型鋼：由98年1月11日至98年3月10日，總長度
        2543.33米中樁H350，租期59天，春旭公司可請款金額
        44萬1166元（2543.33×2.8×59×1.05＝44萬1166）（
        詳見附表反訴部分所示）。
      (4)綜上所述，春旭公司第三期可請款金額應為49萬9145元
        （詳見附表反訴部分所示）。
    4.春旭公司第四期可請款金額：
      (1)9M鋼板樁：圓山橋PS處9M鋼板樁，未完成其擋土功能即
        已拔除，已如前述，春旭公司既未完成該部分之工作，
        依承攬契約之意旨即不得請求該部份報酬。
      (2)13M鋼板樁：圓山橋PE處13M鋼板樁，未完成其擋土功能
        即已拔除，已如前述，春旭公司既未完成之工作，依承
        攬契約之意旨即不得請求該部份報酬。
      (3)H型鋼支撐：南引橋P1N處施工數量12.15T（見高工局函
        覆第55頁），可請款金額為：10萬6665元（12.15×836
        1×1.05＝10萬6665元）；南引橋P2N處施工數量12.15T
        （高工局函覆第55頁），可請款金額為：10萬6665元（
        12.15×8361×1.05＝10萬6665元）；南引橋P5S處施工
        數量12.88T（高工局函覆第55頁），可請款金額為：11
        萬3074元（12.88×8361×1.05＝11萬3074元）；綜上
        ，春旭公司可請款金額合計為32萬6404元（詳見附表反
        訴部分所示）。
      (4)機具及運費：該部分機具之施工為春旭公司代為施作，
        已如前述，經查，拓興公司簽認之挖土機工作確認單，
        工作地點P1N、P2N等處，PC200挖土機於98年2月14日施
        工半天、98年2月15日施工1天、98年2月16日施工1天，
        共計施工2.5天，98年2月14日運費計1次。工作地點新
        生北路（大佳碼頭）處，PC200挖土機於98年2月19日施
        工半天、98年2月20日施工1天、98年2月21日施工1天、
        98年2月22日施工半天，共計施工3天。（見本院卷2第
        172頁），則第四期請款單編號P3（見審重訴卷第178
        -179頁）之挖土機及運費於5萬4600元內（（9000×5.
        5＋2500×1）×1.05＝5萬4600），應予准許，其餘部
        分之工程款，春旭公司未能舉證證明確有施作，自不能
        請求（詳見附表反訴部分所示）。
      (5)其他：鐵板8片運費等非屬本工程施工項目，且春旭公
        司未能舉證證明該部分有合意施作之意思，故不予計價
        。
      (6)綜上所述，春旭公司第四期可請款金額合計為38萬1004
        元（詳見附表反訴部分所示）。
    5.春旭公司第五期可請款金額：
      (1)H型鋼支撐：南引橋P3S及P4S處，已可於98年3月6日拆
        除，已於前述，故不予計價；南引橋P5S處已於第四期
        計價，重複計價，春旭公司應不得請款。
      (2)13M鋼板樁：圓山橋PE處13M鋼板樁，未完成其擋土功能
        即已拔除，已如前述，該部份工作既未完成，則依承攬
        契約之意旨，春旭公司不得請求報酬。
      (3)6M鋼板樁：位於淡水河橋P17及P16處，6M鋼板樁因未完
        成擋土之目的，已如前述，故不予計價。
      (4)中樁H350型鋼：由98年3月11日至98年4月10日，總長度
        2543.33米中樁H350，租期31天，春旭公司可請款金額
        23萬1799元（2543.33×2.8×31×1.05＝23萬1799）（
        詳見附表反訴部分所示）。
      (5)機具及運費：春旭公司未能舉證證明該期施工機具及運
        費有經拓興公司簽認之情事，且春旭公司自行製作第五
        期請款單編號P4之文書，經拓興公司否認該份文書之真
        正，關於此部份請款金額，即屬無據。
      (6)其他：三角托架損賠及改支撐重新組立等，非屬本工程
        施工項目，且春旭公司未能舉證證明該部分有合意施作
        之意思，故不予計價。
      (7)綜上，春旭公司第五期可請款金額合計為23萬1799元（
        詳見附表反訴部分所示）。
    6.綜上所述，春旭公司第一至五期可請款總金額合計為187
      萬9486元，扣除拓興公司已給付51萬6453元，及春旭公司
      已向拓興公司強制執行金額525萬2328元，春旭公司溢領
      工程款數額應為388萬9295元（詳見附表反訴部分所示）
      ，是以拓興公司反訴請求春旭公司返還溢領工程款388萬
      9295元及法定遲延利息，即屬有據，逾此數額，則無理由
      ，應予駁回。。
  六關於春旭公司有無施工遲延之情事？如有，遲延日數？應否
    依系爭合約第12條第1項約定給付逾期罰款？之部分
    1.經查，系爭工程合約第7條第1項（工程期限）：「依甲方
      （即拓興公司）所排定之施工進度進行打設鋼板樁，…」
      等語明確，另證人賴文科於本院99年5月28日言詞辯論程
      序中亦證稱：「…現場是由被告拓興公司的人通知我們進
      去施工，進去施作之前被告拓興公司會先跟我們說工程的
      工期多少天…」等語屬實（見本院卷1第124頁），是認兩
      造並無以書面約定相關施工進度，春旭公司僅依拓興公司
      指示施作，是以鋼板樁及擋土支撐等工作施作之工期、位
      置、數量等，均係由拓興公司指示春旭公司進行施作，並
      依實際施作數量計價，春旭公司若有施工遲延情形，拓興
      公司自應先告知限期改善，惟查，拓興公司僅空言春旭公
      司作作停停、經多次催促進場而不進場云云，並無法提出
      其他證據足資證明春旭公司有經拓興公司催告限期完成工
      程仍拒絕履行之情事，難據以認定春旭公司有拓興公司所
      指施工遲延之情事。
    2.綜上，拓興公司記無法舉證證明春旭公司有施工遲延之情
      事，從而，其請求春旭公司賠償逾期罰款229萬4000元，
      即無理由。
  七關於拓興公司得否請求春旭公司賠償額外支出人事費用及機
    具設備租金損失？之部分
    1.春旭公司於97年12月20日至98年2月2日期間雖有未進場施
      工之情事，然拓興公司仍應先舉證證明該公司確實因春旭
      公司未進場施工致其受有額外人事費用支出之損失，始得
      請求春旭公司賠償該部分之損失。拓興公司雖提出員工薪
      資資料、勞工退休金計算名冊、勞工保險局投保單位被保
      險人名冊等資料為憑，然查，上揭資料充其量僅能證明拓
      興公司確有僱佣上揭資料所載之員工，然拓興公司既無法
      舉證證明該公司於上揭期間並無承攬其他工程進行施作，
      且上揭員工之薪資確實係因春旭公司未進場施工而額外支
      出，實難認定其受有相關人事費用損失，準此，拓興公司
      請求春旭公司賠償人事費用支出487萬7190元，自無足採
      。
    2.經查，春旭公司與拓興公司於系爭工程合約第16條約定：
      「逕受強制執行條款：倘甲方屆（即拓興公司）時無法依
      約給付工程款（包含鋼板樁租金及H型鋼支撐租金），甲
      方願在新台幣貳仟壹佰萬元整之範圍內逕受強制執行，絕
      無異議」等語，且系爭工程合約確實經臺灣臺北地方法院
      所屬律衡民間公證人事務所以97年度北院民公晉字第5006
      09號公證書予以公證，並載明：「約定逕受強制執行者其
      意旨：：倘甲方屆（即拓興公司）時無法依約給付工程款
      （包含鋼板樁租金及H型鋼支撐租金），甲方願在新台幣
      貳仟壹佰萬元整之範圍內逕受強制執行，絕無異議」等語
      （見審重訴卷第114-116頁反證1），春旭公司依法向臺灣
      板橋地方法院申請強制執行查封拓興公司之挖土機及發電
      機，即於法有據，自無因故意或過失不法侵害拓興公司權
      利之可言，從而拓興公司請求春旭公司應賠償94天機具設
      備租金12 7萬8400元之損失，自無理由，應予駁回。
伍、綜上所述，春旭公司請求拓興公司及林志郎應連帶返還春旭
    公司置放於新北市三重區○○○路與龍門路口，環河北路交
    流道下工地內H350型鋼2543公尺，並連帶給付春旭公司88萬
    2332元，及自98年11月14日起算至清償日止，按週年利率5%
    計算之利息，並自98年8月25日起每月連帶給付春旭公司22
    萬4322元，為有理由，應予准許；逾此部分之請求，則無理
    由，應予駁回。拓興公司反訴請求春旭公司應給付拓興公司
    388萬9295元，並自99年1月23日至清償日止，按週年利率5%
    計算之利息，為有理由，應予准許；逾上開部分之反訴請求
    ，則無理由，應予駁回。
陸、兩造均陳明願供擔保，以代釋明，聲請宣告假執行或免為假
    執行，經核春旭公司、拓興公司勝訴部分，均與法律規定相
    符，爰分別酌定相當之擔保金額予以准許；至春旭公司、拓
    興公司敗訴部分，其假執行之聲請，因訴之駁回而失所附麗
    ，不應准許。
柒、至兩造其餘之攻擊防禦方法及證據資料，經本院斟酌後，認
    為均不足以影響本判決之結果，自無一一詳予論述之必要，
    附此敘明。
捌、據上論結，本件春旭公司之訴為一部有理由、一部無理由，
    拓興公司之反訴為一部有理由、一部無理由，依民事訴訟法
    第79條、第85條第2項、第390條第2項、第392條，判決如主
    文。
中    華    民    國    100    年    4    月    1     日
                  民事第六庭   法  官  李家慧
以上正本係照原本作成。
如對本判決上訴，須於判決送達後20日內向本院提出上訴狀。如
委任律師提起上訴者，應一併繳納上訴審裁判費。
中    華    民    國   100    年    4     月    1     日
                              書記官   康翠真